【裁判字號】    98,訴,1970
【裁判日期】    981224
【裁判案由】    違反毒品危害防制條例
【裁判全文】
臺灣彰化地方法院刑事判決              98年度訴字第1970號
公  訴  人  臺灣彰化地方法院檢察署檢察官
被      告  甲○○
                      號
                      弄10號.
上列被告因違反毒品危害防制條例案件，經檢察官提起公訴（九
十八年度撤緩毒偵字第四○號），本院依簡式審判程序判決如下
：
    主  文
甲○○施用第一級毒品，累犯，處有期徒刑拾月。
    事  實
一、甲○○前因於民國九十五年十二月二十四日施用第一級毒品
    之案件，經本院以九十六年度訴字第四八五號判處有期徒刑
    一年，減為有期徒刑六月確定，並於九十七年二月四日易科
    罰金而執行完畢。另因施用毒品案件，經本院以九十年度毒
    聲字第一一一五號裁定送觀察、勒戒後，認有繼續施用毒品
    之傾向，再經本院以九十年度毒聲字第一七一七號裁定送強
    制戒治，嗣經戒治所評定合格，認無繼續戒治之必要，由本
    院以九十年度毒聲字第四二九一號裁定停止戒治，於九十年
    十一月三十日停止戒治，所餘戒治期間付保護管束，並於九
    十一年四月二十五日保護管束期滿未經撤銷停止戒治，而執
    行完畢，並經臺灣彰化地方法院檢察署檢察官以九十一年度
    戒毒偵字第四四七號不起訴處分確定。詎甲○○仍不知悔改
    ，復基於施用第一級毒品海洛因之犯意，於九十七年十二月
    八日某時許，在其位於彰化縣大村鄉○○村○○路七六巷二
    弄十一號住處內，以將第一級毒品海洛因粉末置入注射針筒
    內加水後，再以針筒注射手臂血管之方式，施用第一級毒品
    海洛因一次。嗣於同月十一日晚上七時十五分許，為警在國
    道一號高速公路北上二一○公里處盤查，經其同意採集尿液
    送驗，結果呈嗎啡陽性反應，始悉上情。
二、案經內政部警政署國道公路警察局第三警察隊報告臺灣彰化
    地方法院檢察署檢察官偵查起訴。
    理  由
一、按除被告所犯為死刑、無期徒刑、最輕本刑為三年以上有期
    徒刑之罪或高等法院管轄第一審案件者外，於刑事訴訟法第
    二百七十三條第一項程序進行中，被告先就被訴事實為有罪
    之陳述時，審判長得告知被告簡式審判程序之旨，並聽取當
    事人、代理人、辯護人及輔佐人之意見後，裁定進行簡式審
    判程序；除簡式審判程序、簡易程序及第三百七十六條第一
    款、第二款所列之罪之案件外，第一審應行合議審判；刑事
    訴訟法第二百七十三條之一第一項、第二百八十四條之一分
    別定有明文。本件被告甲○○所犯係死刑、無期徒刑、最輕
    本刑為三年以上有期徒刑或高等法院管轄第一審案件以外之
    罪，且於本院行準備程序時就被訴事實為有罪之陳述，經受
    命法官告知簡式審判程序之旨，並聽取公訴人、被告之意見
    後，本院合議庭認無不得或不宜改依簡式審判程序進行之處
    ，經評議結果，裁定改由受命法官獨任行簡式審判程序，合
    先敘明。
二、訊據被告甲○○對於上開施用第一級毒品海洛因之犯行，坦
    承不諱，且其於九十七年十二月十一日為警查獲後，經警採
    其尿液送驗，結果呈嗎啡陽性反應，此有尿液編號與真實姓
    名對照認證表、詮昕科技股份有限公司濫用藥物尿液檢驗報
    告各一紙在卷可稽，足徵被告之自白確與事實相符。另按毒
    品危害防制條例於九十二年七月九日修正公布，自九十三年
    一月九日施行，其中第二十條、第二十三條將施用毒品之刑
    事處遇程序，區分為「初犯」及「五年內再犯」、「五年後
    再犯」。依其立法理由之說明：「初犯」，經觀察、勒戒或
    強制戒治後，應為不起訴處分或不付審理之裁定；經觀察、
    勒戒或強制戒治執行完畢釋放後，「五年內再犯」者，因其
    再犯率甚高，原實施之觀察、勒戒及強制戒治既已無法收其
    實效，爰依法追訴或裁定交付審理。至於經觀察、勒戒或強
    制戒治執行完畢釋放後，「五年後再犯」者，前所實施之觀
    察、勒戒或強制戒治已足以遮斷其施用毒品之毒癮，為期自
    新及協助其斷除毒癮，仍適用「初犯」規定，先經觀察、勒
    戒或強制戒治之程序。從而依修正後之規定，僅限於「初犯
    」及「五年後再犯」二種情形，始應先經觀察、勒戒或強制
    戒治程序。倘被告於五年內已再犯，經依法追訴處罰，三次
    （或第三次以上）再度施用毒品之時間，在初犯經觀察、勒
    戒或強制戒治執行完畢釋放五年以後，已不合於「五年後再
    犯」之規定，且因已於「五年內再犯」，顯見其再犯率甚高
    ，原實施觀察、勒戒或強制戒治，已無法收其實效，即應依
    該條例第十條處罰。（最高法院九十七年度第五次刑事庭會
    議決議第二點參照）。本件被告前因施用毒品，經強制戒治
    戒後，於九十一年四月二十五日執行完畢，又於五年內之九
    十五年十二月二十四日施用第一級毒品，經本院以九十六年
    度訴字第四八五號判處有期徒刑一年，減為有期徒刑六月確
    定，有臺灣彰化地方法院檢察署刑案資料查註紀錄表及臺灣
    高等法院被告前案紀錄表各一份在卷可考，則其再犯本件施
    用第一級毒品犯行，按諸前揭說明，自無毒品危害防制條例
    第二十條第三項規定之適用，而應按同條例第二十三條第二
    項規定，依法論科。本件事證明確，被告施用第一級毒品海
    洛因之犯行，應堪認定。
三、核被告所為，係犯毒品危害防制條例第十條第一項之施用第
    一級毒品罪。被告為施用第一級毒品，而持有該級毒品，其
    持有之低度行為，應為施用之高度行為所吸收，不另論罪。
    又被告前因施用第一級毒品案件，經本院以九十六年度訴字
    第四八五號判處有期徒刑一年，減為有期徒刑六月確定，並
    於九十七年二月四日易科罰金而執行完畢，此有臺灣彰化地
    方法院檢察署刑案資料查註紀錄表及臺灣高等法院被告前案
    紀錄表各一份在卷可稽，其於受有期徒刑執行完畢後，五年
    以內故意再犯本件有期徒刑以上之罪，為累犯，應依刑法第
    四十七條第一項規定，加重其刑。爰審酌被告曾因施用毒品
    經送觀察、勒戒、強制戒治後，仍未能戒斷，再犯本案之罪
    ，顯然未能善體國家設置觀察、勒戒、強制戒治機構，協助
    毒品施用者戒除毒癮之良法美意，及其犯罪之動機、目的、
    生活狀況、品行、所生危害，暨犯罪後坦承犯行，態度尚屬
    良好等一切情狀，量處如主文所示之刑。
據上論斷，應依刑事訴訟法第二百七十三條之一第一項、第二百
九十九條第一項前段，毒品危害防制條例第十條第一項，刑法第
十一條前段、第四十七條第一項，判決如主文。
本案經檢察官林子翔到庭執行職務。
中    華    民    國    98    年    12    月    24    日
                  刑事第六庭          法  官  鄭舜元
以上正本證明與原本無異。
如不服本判決應於收受判決後10日內向本院提出上訴書狀，並
應應敘述具體理由。其未敘述上訴理由者，應於上訴期間屆滿
後20日內向本院補提理由書(均須按他造當事人之人數附繕本)
「切勿逕送上級法院」。
中    華    民    國    98    年    12    月    25    日
                                      書記官  陳秀香
附錄：論罪科刑法條：
毒品危害防制條例第十條：
施用第一級毒品者，處六月以上五年以下有期徒刑。
施用第二級毒品者，處三年以下有期徒刑。


司法院資訊處製作；財團法人民間司法改革基金會備份。
